【裁判字號】    98,訴,878
【裁判日期】    980630
【裁判案由】    違反毒品危害防制條例
【裁判全文】
臺灣彰化地方法院刑事判決               98年度訴字第878號
公  訴  人  臺灣彰化地方法院檢察署檢察官
被      告  甲○○
上列被告因違反毒品危害防制條例案件，經檢察官提起公訴（98
年度毒偵字第498 號），本院依簡式審判程序判決如下：
    主  文
甲○○施用第一級毒品，累犯，處有期徒刑柒月。又施用第一級
毒品，累犯，處有期徒刑玖月，扣案之海洛因壹包（驗餘淨重零
點零肆柒零公克）沒收銷燬之。主刑部分應執行有期徒刑壹年壹
月。
    犯罪事實
一、甲○○於民國89年間，因施用毒品案件，經裁定送觀察、勒
    戒後，認有繼續施用毒品之傾向，又續送強制戒治，於90年
    3 月22日經評定執行成效良好而停止戒治並交付保護管束，
    至90年9 月21日保護管束期滿未經撤銷而視為執行完畢，同
    次犯行並由檢察官提起公訴，繼由本院以89年度易字第1439
    號判處有期徒刑7 月確定（下稱第1 案）。復因施用毒品案
    件，經本院以89年度訴字第1084號判決判處有期徒刑7 月確
    定（下稱第2 案）。前開第1 、2 案經合併定應執行有期徒
    刑1 年，92年10月20日獲假釋並交付保護管束，於92年11月
    6 日保護管束期滿未經撤銷而視為執行完畢。再因施用第一
    、二級毒品案件，經臺灣高等法院臺中分院以94年度上訴字
    第37號判決判處有期徒刑1 年1 月、10月，定應執行有期徒
    刑1 年9 月確定（下稱第3 案）。又因施用第一、二級毒品
    案件，經本院以94年度訴字第1465號判決判處有期徒刑1 年
    、8 月，定應執行刑1 年6 月確定（下稱第4 案）。復因詐
    欺案件，經臺灣雲林地方法院以95年度易字第387 號判決判
    處有期徒刑8 月確定（下稱第5 案）。上開第4 、5 案均獲
    減刑，並合併定應執行刑1 年1 月，且與第3 案接續執行，
    於97年1 月23日假釋並交付保護管束，至97年4 月30日保護
    管束期滿未經撤銷而視為執行完畢。
二、甲○○仍不知悔改，復基於施用第一級毒品海洛因及第二級
    毒品甲基安非他命之犯意，先於98年2 月6 日中午12時許，
    在彰化縣大村鄉○○村○○路150 之8 號109 室內，以將海
    洛因及甲基安非他命粉末同置於香菸內點燃吸食之方式，施
    用第一級毒品海洛因及第二級毒品甲基安非他命1 次；再於
    98年3 月30日晚間10時許，在其位於彰化縣彰化市○○路17
    1 巷30號2 樓居所內（起訴書誤載為彰化縣和美鎮○○里○
    ○路186 號），以將海洛因及甲基安非他命粉末同置於香菸
    內點燃吸食之方式，施用第一級毒品海洛因及第二級毒品甲
    基安非他命1 次。嗣先於98年2 月6日 下午2 時20分許，在
    彰化縣大村鄉○○村○○路150 之8 號停車場前遇警盤查，
    乃在職司偵查之檢警人員發覺前，主動承認有施用毒品之犯
    行，而自願接受裁判。復於98年3 月31日下午5 時許，經警
    持搜索票前往彰化縣彰化市○○路171 巷30號2 樓執行搜索
    ，當場扣得甲○○所有之第一級毒品海洛因1 小包（驗餘淨
    重0.0470公克），徵其同意採集尿液送驗，結果呈甲基安非
    他命及嗎啡陽性反應，而查悉上情。
三、案經彰化縣警察局員林分局報請臺灣彰化地方法院檢察署檢
    察官偵查起訴。
    理  由
一、本件被告甲○○所犯係死刑、無期徒刑、最輕本刑為3 年以
    上有期徒刑以外之罪，其於準備程序就前揭被訴事實為有罪
    之陳述，經受命法官告知簡式審判程序之旨，並聽取其與公
    訴人之意見後，本院認無不得或不宜改依簡式審判程序進行
    之處，爰依刑事訴訟法第273 條之1 第1 項、第284 條之1
    ，裁定本案由受命法官獨任進行簡式審判程序，合先敘明。
二、上開犯罪事實，有下列證據可資證明：
    (一)彰化縣警察局員林分局委託檢驗尿液代號與真實姓名對照
      認證單2份。
    (二)詮昕科技股份有限公司濫用藥物尿液檢驗報告2份。
    (三)尿液採樣同意書。
    (四)本院所核發之搜索票，及彰化縣警察局搜索扣押筆錄。
    (五)扣案之白色粉末1 包（驗餘淨重0.0470公克），及該粉末
      之行政院衛生署草屯療養院鑑定書。
    (六)警員職務報告書1份。
    (七)臺灣高等法院被告前案紀錄表，及偵卷所附刑案資料查註
      紀錄表。
    (八)被告於警詢、偵訊及本院審理時之自白。
三、論罪科刑：
    (一)按毒品危害防制條例於92年7 月9 日修正公布，自93年1
      月9 日施行，其中第20條、第23條將施用毒品之刑事處遇
      程序，區分為「初犯」及「5 年內再犯」、「5 年後再犯
      」。依其立法理由之說明：「初犯」，經觀察、勒戒或強
      制戒治後，應為不起訴處分或不付審理之裁定；經觀察、
      勒戒或強制戒治執行完畢釋放後，「5 年內再犯」者，因
      其再犯率甚高，原實施之觀察、勒戒及強制戒治既已無法
      收其實效，爰依法追訴或裁定交付審理。至於經觀察、勒
      戒或強制戒治執行完畢釋放後，「5 年後再犯」者，前所
      實施之觀察、勒戒或強制戒治已足以遮斷其施用毒品之毒
      癮，為期自新及協助其斷除毒癮，仍適用「初犯」規定，
      先經觀察、勒戒或強制戒治之程序。從而依修正後之規定
      ，僅限於「初犯」及「5 年後再犯」二種情形，始應先經
      觀察、勒戒或強制戒治程序。倘被告於5 年內已再犯，經
      依法追訴處罰，縱其第3 次（或第3 次以上）再度施用毒
      品之時間，在初犯經觀察、勒戒或強制戒治執行完畢釋放
      5 年以後，已不合於「5 年後再犯」之規定，且因已於「
      5 年內再犯」，顯見其再犯率甚高，原實施觀察、勒戒或
      強制戒治，已無法收其實效，即應依該條例第10條處罰（
      最高法院95年第7 次刑事庭會議決議參照）。查本件被告
      前因施用毒品案件，經送強制戒治執行完畢釋放後5 年內
      ，仍因施用毒品犯行而遭訴追、判刑（參見犯罪事實欄所
      載），是本件被告並不合於「5 年後再犯」之規定，揆諸
      上開說明，被告所為已符合毒品危害防制條第23條第2 項
      之所定之追訴要件，並無「初犯」規定之適用，自毋須再
      重新施予觀察、勒戒之處遇程序，而應直接訴追處罰。
    (二)核被告所為，係犯毒品危害防制條例第10條第1 項之施用
      第一級毒品罪及同條第2 項之施用第二級毒品罪。被告於
      施用前持有第一、二級毒品之低度行為，應為施用之高度
      行為所吸收，不另論罪。被告兩次以將毒品摻入香菸之方
      式同時施用第一、二級毒品，均係一行為觸犯數罪名，應
      依刑法第55條之規定，從較重之一罪即施用第一級毒品罪
      處斷。被告先後2 次犯行，犯意各別，行為互殊，應分論
      併罰。
    (二)被告之前案紀錄，有臺灣高等法院被告前案紀錄表，及偵
      卷所附刑案資料查註紀錄表在卷可參。其於上開案件執行
      完畢後5 年以內故意再犯本件有期徒刑刑以上之2 罪，均
      為累犯，應各依刑法第47條第1 項之規定，加重其刑。
    (三)又按刑法第62條所謂「發覺」，固非以有偵查犯罪職權之
      機關或人員確知其人犯罪無誤為必要，而於對其發生嫌疑
      時，即得謂為已發覺；但此項對犯人之嫌疑，仍須有確切
      之根據得為合理之可疑者，始足當之，若單純主觀上之懷
      疑，要不得謂已發生嫌疑（最高法院72年臺上字第641 號
      判例意旨參照）。本件被告於98年2 月6 日下午2 時20分
      許為警盤查，在有偵查犯罪職權之機關或公務員發覺其施
      用第一、二級毒品之犯罪前，主動向警方坦認犯行而自首
      ，並同意警方採尿送驗，且主動接受裁判等情，有警員職
      務報告一紙在卷可稽，爰依刑法第62條前段之規定，就其
      於該次查獲前施用毒品之犯行減輕其刑。且上開之罪分別
      有加重、減輕之事由，依法應先加後減之。
    (四)爰審酌被告前有施用毒品之前科，復曾執行強制戒治之處
      分，猶未能戒除毒癮，而再為本件施用毒品之犯行，尚乏
      禁絕毒害之決心，惟其於本院審理時尚能坦認犯行，頗有
      悔悟之心，及參酌其智識程度、素行等一切情狀，量處如
      主文所示之刑，以資儆懲。
    (五)扣案之海洛因1 包（驗餘淨重0.0470公克），為第一級毒
      品，應依毒品危害防制條例第18條第1 項前段宣告沒收銷
      燬之。
四、如不服本判決應於收受判決後10日內向本院提出上訴書狀，
    並應敘述具體理由。其未敘述上訴理由者，應於上訴期間屆
    滿後20日內向本院補提理由書（須附繕本），切勿逕送上級
    法院。
據上論斷，應依刑事訴訟法第273 條之1 第1 項、第299 條第1
項前段、第310 條之2 、第454 條第1 項，毒品危害防制條例第
10條第1 項、第2 項、第18條第1 項前段，刑法第11條前段、第
47 條 第1 項、第62條前段、第55條、第38條第1 項第2 款、第
51條第5 款，判決如主文。
本案經檢察官賴志盛到庭執行職務。
中    華    民    國    98    年    6     月    30    日
                  刑事第七庭      法  官  黃玉齡
以上正本證明與原本無異。
如不服本判決，應於收受判決後10日內向本院提出上訴書狀，並
應敘述具體理由；其未敘述上訴理由者，應於上訴期間屆滿後20
日內向本院補提理由書（均須按他造當事人之人數附繕本「切勿
逕送上級法院」）。
中    華    民    國    98    年    6     月    30    日
                                  書記官  黃鏽金
附錄論罪科刑法條：
毒品危害防制條例第10條
施用第一級毒品者，處 6 月以上 5 年以下有期徒刑。
施用第二級毒品者，處 3 年以下有期徒刑。


司法院資訊處製作；財團法人民間司法改革基金會備份。
